【裁判字號】    89,裁,809
【裁判日期】    890526
【裁判案由】    公地放領
【裁判全文】
行  政  法  院  裁  定                            八十九年度裁字第八○九號
    原      告  甲○○
                          送達.
    被      告  財政部國有財產局
右當事人間因公地放領事件，原告不服行政院中華民國八十八年四月十三日台八十八
訴字第一四四七四號再訴願決定，提起行政訴訟，本院裁定如左︰
    主  文
原告之訴駁回。
    理  由
按行政機關放領公有土地，雖係基於公法為國家處理公務，而其所為放領之行為，則
係代表國庫處分其財產，與私法上之買賣行為無異。倘因此而發生爭執，應依民事訴
訟程序，訴由普通民事法院予以裁判，不屬行政爭訟範疇（本院五十七年判字第二八
一號判例參照）。本件台灣土地銀行玉里分行代營之坐落花蓮縣玉里鎮○○段二八三
七、二八三七－一地號二筆土地，於七十七年七月二十九日出租予原告，訂有國有耕
地租賃契約。嗣原告於八十六年十二月五日陳情台灣土地銀行將該等土地陳報主管機
關辦理放領手續，經該行以八十六年十二月三十一日總信輔字第八六○○三一○六二
號函復，依公有山坡地放領辦法第五條規定，公有山坡地放領對象，為六十五年九月
二十四日以前已承租該公有山坡地，至本辦法發布時仍繼續承租使用之農民，依法換
約承租使用之農民或由其繼承人繼承承租使用之農民。本案土地係經財政部國有財產
局台灣北區辦事處花蓮分處七十三年九月一日台財產北花二字第三七八三號函移交該
行玉里分行代營，當時移交資料內並無記載該地有出租情形，嗣經該分行派員清理、
公告放租，於七十七年七月二十九日出租與原告，原告亦自承於六十五年九月二十四
日前未取得該地承租權，所請辦理放領一節，與規定不符等語。原告據向台灣土地銀
行總行提起訴願，經該行移由被告辦理。案經被告於八十七年二月二十七日以台財產
局二字第八七○○三五二六號函復，略以機關放租或放領公地，雖係基於公法為國家
處理公務，惟其所為放租或放領之行為，則係代表國庫管理或處分其財產，與私法上
之租賃或買賣行為無異。人民倘就之發生爭執，自屬關於私權關係之爭執，應由普通
民事法院審理裁判，不屬行政救濟範圍，若執意提起訴願，依訴願法第三條第七款及
第六條之規定，本案受理機關應為財政部，且台灣土地銀行總行八十六年十二月三十
一日總信輔字第八六○○三一○六二號函復內容並無不妥。至所陳六十三年間由原告
及胡明和（原告配偶之父）向當時承租本案土地之承租人張紹基買賣本案土地之造林
承租權一節，其事實尚待釐清，縱令屬實，是否符合上開放領辦法第五條規定，仍有
法規適用之疑義，相類案情已據相關機關提陳內政部解釋，俟澄明疑義後，自當由該
局函轉有關釋示由台灣土地銀行據以照辦等語。原告對之以據台灣花蓮地方法院刑事
庭筆錄記載於六十五年間政府即已放租，花蓮縣政府農林課未依法行政，致侵害其承
領國家放領之土地等語，向財政部提起訴願。該部訴願決定以被告八十七年二月二十
七日台財產局二字第八七○○三五二六號函復原告稱被告為國家處理公務所為放租或
放領之行為，與私法上之租賃或買賣行為無異。人民倘就之發生爭執，自屬關於私權
關係之爭執，不屬行政救濟範圍，若執意提起訴願，依訴願法第三條第七款及第六條
之規定，受理機關應為財政部等語，係屬單純之事實敘述及說明性質，不因上開敘述
及說明而發生公法上法律效果，自非行政處分，不屬行政訴訟範疇，揆諸前開說明，
一再訴願決定，以程序不合，駁回原告之一再訴願，經核並無不合，原告復對之提起
行政訴訟，於法未合，應予駁回。至本件原告起訴狀，原告姓名之左書寫代理人胡健
三，但起訴狀內容並未說明授與代理權，亦未提出委任狀，應屬胡健三之代理權欠缺
，惟原告既已在起訴狀等書狀內蓋章，應認原告係以自己名義起訴，併此明。
據上論結，本件原告之訴為不合法，爰依行政訴訟法第十四條第一項，裁定如主文。
中    華    民    國     八十九      年      五      月     二十六      日
                    行 政 法 院 第 六 庭
                                審 判 長 評  事      徐  樹  海
                                         評  事      王  立  杰
                                         評  事      廖  宏  明
                                         評  事      鄭  忠  仁
                                         評  事      劉  鑫  楨
右  正  本  證  明  與  原  本  無  異
                                         法院書記官  陳  盛  信
中    華    民    國     八十九      年      五      月     二十六      日


司法院資訊處製作；財團法人民間司法改革基金會備份。
